【裁判字號】    90,勞執,2
【裁判日期】    901227
【裁判案由】    
【裁判全文】
臺灣臺南地方法院民事裁定  九十年度勞執字第二號
    聲  請  人  卯○○
                壬○○
                黃○○
                酉○○
                Ｇ○○
                Ｕ○○
                天○○
                乙○○
                ｂ○○
                戊○○
                Ｒ○○
                Ｙ○○
                申○○
                戌○○
                宙○○
                ｈ○○
                ｃ○○
                Ａ○○
                庚○○
                Ｍ○○
                Ｃ○○
                午○○
                甲○○
                ｆ○○
                丑○○
                巳○○
                Ｑ○○
                子○○
                Ｅ○○
                丙○○
                ｇ○○
                寅○○
                ｄ○○
                玄○○
                地○○
                Ｏ○○
                辛○○
                辰○○
                Ｊ○○
                Ｗ○○
                Ｔ○○
                Ｎ○○
                Ｓ○○
                亥○○
                ｅ○○
                未○○
                Ｘ○○
                ａ○○
                癸○○
                Ｂ○○
                Ｆ○○
                Ｄ○
                丁○○
                Ｋ○○
                Ｈ○○
                Ｐ○○
                Ｉ○○
                Ｚ○○
                宇○○
                己○○
                Ｌ○○
    相  對  人  松林精密鑄造股份有限公司
    法定代理人  Ｖ○○
右當事人間請求裁定准予強制執行事件，本院裁定如左：
    主      文
聲請駁回。
本件程序費用由聲請人負擔。
    理      由
一、本件聲請意旨略以：緣聲請人等原為相對人公司員工，茲因相對人無法繼續經營而關
    廠歇業，資遣勞工卻未依規定發放資遣費，且積欠員工九十年三月及四月工資均未清
    償，經聲請人等向台南縣政府勞工局聲請調解並達成調解結論：「（一）公司願意給
    付所有勞工三、四月份薪資，惟目前公司財務困難無法立即給付，公司亦承諾於九十
    年六月一日前開立積欠勞工薪資債權證明給勞工，若公司有資金挹注則優先給付勞工
    薪資。（二）公司若結束營業，願意依法給付勞工資遣費，並於結束營業時或主管機
    關歇業認定時，開立所有員工資遣費證明給勞工。（三）勞工同意，調解成立，嗣後
    勞資雙方不得再就本案提出任何勞資爭議」，有台南縣勞資調解記錄附呈可稽。台南
    縣政府已認定相對人於九十年六月八日為歇業基準日，有台南縣九０府勞關字第八四
    六三九號函為證。惟迄今已逾數月，相對人除依調解結論第一項發給各員工關於三、
    四月份未清償之債權憑證外，其他調解內容均尚未履行，迭經催促亦置之不理。本件
    於勞資爭議調解時，調解當事人勞方共計六十七人，調解記錄誤載為五十六人，實際
    人數有台南縣政府九十府勞關字第一五五九一八號函調解人數六十七人名冊可稽。又
    勞方六十七人當中，有六人（黃淑貞、沈玉香、楊淑芬、鄭秀惠、張茂生、王清淇）
    ，因故並未一同聲請裁定准予強制執行，故本件聲請人共六十一人，特予敘明。至關
    於資遣費之計算方式依勞動基準法第十七條規定「在同一雇主之事業單位繼續工作，
    每滿一年發給相當於一個月平均工資之資遣費」、「依前款計算之剩餘月數，或工作
    未滿一年者，以比例計給之，未滿一個月者以一個月計」，聲請人之實際年資、平均
    工資及應領之資遣費均有資遣費發給清冊為憑。又事業單位依勞動基準法第十一條規
    定預告勞工終止勞動契約，其中已符退休規定者，應依下列方式處理「二、凡合於勞
    動基準法第五十四條強制退休要件之勞工，雇主應依法予以強制執行退休，不得以資
    遣方式辦理」（內政部七十四年五月二十八日（七四）台內勞字第二九八九八九號函
    ）。查聲請人己○○（民國二十七年八月六日生）、Ｌ○○（二十九年七月十五日生
    ），均已年屆六十歲，符合勞動基準法第五十四條強制退休之要件，債務人自應給付
    退休金各為四十五萬一千五百九十四元及三十七萬五千八百九十二元」。因而調解結
    論（二）稱公司若結束營業，願意依法給付勞工資遣費云云，對聲請人己○○、Ｌ○
    ○而言，即指依法給付退休金。為此依據勞資爭議處理法第三十七條規定，請求對相
    對人應開立予各聲請人之資遣費及資遣費債權證明乙節准予強制執行等語，並提出勞
    資爭議調解記錄、資遣費發給清冊各一件、函二件為證。
二、按勞資爭議經調解成立或仲裁者，當事人之一方不履行其義務時，他方當事人得向該
    管法院聲請裁定強制執行，勞資爭議處理法第三十七條第一項前段定有明文。準此，
    法院依上開規定所為准予強制執行之裁定，其性質係屬非訟事件，法院應依證明調解
    成立之文書所載，為形式上審查，以裁定是否准予強制執行，並不得就前開文書所載
    之內容以外之文件為之甚明。經查，兩造雖於九十年五月二十五日在台南縣政府勞工
    局調解室就雙方間之勞資爭議糾紛成立調解，其中有關資遣費乙節，相對人同意於結
    束營業時給付勞工資遣費，並於結束營業或主管機關認定歇業時，開立所有員工資遣
    費債權憑證給勞工；惟依聲請人所提出之調解記錄所載內容為：「公司若結束營業，
    願意依法給付勞工資遣費：：：」等語，並未就相對人應給付每名員工之資遣費金額
    究為若干一併明白記載，致本院無法僅依該調解記錄內容知悉聲請人每人所得領取之
    資遣費金額為何；至聲請人雖提出資遣費發放清冊一份為證，主張相對人應給付聲請
    人每人如該清冊上所載金額之資遣費，然經本院依職權向台南縣政府函調其處理兩造
    間勞資爭議調解案件卷宗全卷審認之結果，該案卷內並未有兩造關於相對人應給付聲
    請人每人資遣費金額為何之記載，亦無該份聲請人於本件所提出之資遣費發放清冊之
    資料，顯見該資遣費發放清冊應非調解成立當時經兩造確認無訛之文件，則聲請人每
    人所得領取之資遣費金額是否確如渠等提出之資遣費發放清冊所載之金額，自須針對
    各聲請人之年資、平均工資及年齡等計算資遣費之諸事項另為調查始得認定，而非能
    以聲請人單方所提出之發放清冊為憑。
三、次按前條之聲請強制執行，非有左列各款情形之一者，法院不得為駁回之裁定：一、
    調解或仲裁內容，係使當事人為法律上所禁止之行為者。二、調解或仲裁內容，與爭
    議標的顯屬無關或性質不適於強制執行者。三、依其他法律不得為強制執行者。四、
    違反本法調解、仲裁之規定者。勞資爭議處理法第三十八條定有明文。而所謂調解內
    容之性質不適於強制執行，包括調解內容所定給付無法確定之情形。經本院訊問相對
    人之法定代理人認聲請人所提出之資遣費清冊所載之平均工資、到職日期及資遣費金
    額等事項是否屬實，相對人之法定代理人亦陳稱該部分還要再回去請以前的會計小姐
    將資料找出核對後才知道等語（見本院九十年十二月十日調查筆錄）。如上所述，法
    院對於聲請強制執行事件，僅能就聲請人所提出之文件為形式上之審查，而不能就實
    體事項為審查，如形式審查之結果，有不得執行或無法執行之情形時，法院自無從依
    聲請人之聲請准對相對人為強制執行，而本件勞資爭議調解結論第二項既未清楚記載
    聲請人每人所得領取之資遣費金額，且聲請人所提出之資遣費清冊又未為相對人所是
    認，致本院就聲請人每人得領取之資遣費金額尚需另為實體審查，應屬調解內容所定
    給付無法確定之情形，是縱兩造間確有就資遣費部分達成上開協議，本院亦難以准為
    執行。從而，聲請人依勞資爭議處理法第三十七條之規定請求裁定准予對相對人應開
    立予各聲請人之資遣費及資遣費債權證明為強制執行，尚難予以准許。
四、依民事訴訟法第九十五條、第七十八條、第八十五條第一項，裁定如主文。
中      華      民      國      九十      年     十二     月     二十七     日
                                  臺灣臺南地方法院民事第三庭
~B法      官  張家瑛
右為正本係照原本作成
如對本裁定抗告，須於裁定送達後十日內向本院提出抗告狀，並繳納抗告費新台幣四十五
元
中      華      民      國    九十一      年      一      月       二       日
~B法院書記官  蔡蘭櫻


司法院資訊處製作；財團法人民間司法改革基金會備份。
